【裁判字號】    94,易,552
【裁判日期】    950510
【裁判案由】    業務過失傷害
【裁判全文】
臺灣屏東地方法院刑事判決               94年度易字第552號
公  訴  人  臺灣屏東地方法院檢察署檢察官
被      告  己○○
            乙○○○
共      同
選任辯護人  蘇俊誠律師
上列被告因業務過失傷害案件，經檢察官提起公訴（94年度偵字
第3982號）本院判決如下：
    主  文
己○○、乙○○○從事業務之人，因業務上之過失傷害人致重傷
，各處有期徒刑陸月，如易科罰金，均以佰元折算壹日。
    事  實
一、己○○係設於屏東縣琉球鄉○○村○○路160 號「真饌海鮮
    樓」之負責人，乙○○○則於民國93年5 月間起即受僱於己○○擔任服務生，從事端菜、收拾碗盤並負責對使用溫熱爐
    之菜肴添加酒精膏之工作，均係從事業務之人。於93年7 月
    29 日19 時許，己○○明知酒精膏為乙醇，屬危險物，本應
    注意對僱用之勞工依其實際需要排定適於各該工作必要之安
    全衛生教育訓練，課程包括勞工安全衛生概念、安全衛生工
    作守則及標準作業程序等項目，其時數並不得少於6 小時，
    而依當時之情形並無不能注意之情事，竟疏於注意，未對乙○○○進行正確添加酒精膏之安全衛生教育訓練（即：於添
    加酒精膏時，應先熄滅溫熱爐內之爐火，再將之自餐桌移走
    至工作檯後，始能添加酒精膏並點火，以免燒及旁人）、消
    防及急救常識暨演練（即：對於已燃燒之酒精膏，應使用消
    防設施滅火，不得隨意丟棄）；而乙○○○既從事端菜、收
    拾碗盤及添加酒精膏等外場服務，本應注意於添加酒精燃點
    甚低，遇高溫則極易燃燒，故應先將爐內爐火熄滅及冷卻，
    並將該溫熱爐自餐桌移走至工作檯後，再予以添加酒精膏並
    點火，以避免火勢竄燒而燒及旁人，且酒精膏著火時應以滅
    火設備滅火，不得任意丟棄，而依當時之情形亦無不能注意
    之情事，詎未正確接受正確添加酒精膏之安全衛生教育訓練
    之乙○○○，竟疏於注意，未先行將在該餐廳用餐之丙○○
    所坐該桌清蒸魚之溫熱爐爐火熄滅，亦未將該溫熱爐自餐桌
    移走至工作檯，即添加酒精膏，頓時引發爐火往酒精膏瓶竄
    燒，乙○○○亦未注意以滅火設備滅火，竟即將正在竄燒之
    酒精膏瓶丟擲至丙○○前之餐桌，造成燃燒之酒精膏噴濺至
    丙○○前胸衣服及頭髮而引起燃燒，造成丙○○受有顏面、
    頸部、右前胸及雙手臂二度燒傷（15% 體表面積），並因而
    合併多處疤痕增生等難治之重傷害。
二、案經丙○○訴由臺灣屏東地方法院檢察署檢察官偵查起訴。
    理  由
一、證據能力部分：
  (一)按「除前3 條之情形外，下列文書亦得為證據：．．二、除
    顯有不可信之情況外，從事業務之人於業務上或通常業務過
    程所須製作之紀錄文書、證明文書。」刑事訴訟法第159 條
    之4 第2 款定有明文，蓋因此等業務文書，係出於營業之需
    要而日常性的為機械連續記載，且為了維護業務之信用性及
    業務之正當運作，虛偽之可能性很低，其記載之正確性得以
    獲得確保，故有證據能力。經查，高雄醫學大學附設中和紀
    念醫院93年12月15日之診斷證明書，係醫師李書欣於審判外
    所為之書面陳述，固屬傳聞證據，然此係本於營業之需要而
    為記載，且為了維護業務之信用性及業務之正當運作，虛偽
    之可能性很低，故依上開規定，該診斷證明書，既無不可信
    之情況，應有證據能力。
  (二)次按「被告以外之人於審判外之陳述，雖不符前四條之規定
    ，而經當事人於審判程序同意作為證據，法院審酌該言詞陳
    述或書面陳述作成時之情況，認為適當者，亦得為證據。當
    事人、代理人或辯護人於法院調查證據時，知有第159 條第
    1 項不得為證據之情形，而未於言詞辯論終結前聲明異議者
    ，視為有前項之同意。」刑事訴訟法第159 條之5 定有明文
    。經查，財團法人私立高雄醫學大學附設中和紀念醫院94年
    11月8 日高醫附秘字第09 40003312 號函，固屬傳聞證據，
    惟被告及辯護人知有此情事，而未於言詞辯論終結前聲明異
    議，視為有該第159 條之4 第1 項之同意，而本院審酌該院
    與本件並無利害關係，且該函覆基於維護業務之信用性及業
    務之正當運作，虛偽之可能性很低，故本院認為適當而有證
    據能力。
二、訊據被告己○○、乙○○○固坦承己○○係設於屏東縣琉球
    鄉○○村○○路160 號「真饌海鮮樓」之負責人，乙○○○
    於93年5 月間起即受僱於己○○擔任服務生，從事端菜、收
    拾碗盤並負責對使用溫熱爐之菜肴添加酒精膏之工作。於93
    年7 月29日19時許，乙○○○為被害人丙○○所坐該桌溫熱
    爐填加酒精膏，及被害人前胸衣服及頭髮燃燒，造成丙○○
    受有顏面、頸部、右前胸及雙手臂二度燒傷（15 %體表面積
    ），並因而合併多處疤痕增生等傷害。惟均矢口否認有何過
    失傷害致重傷之犯行，被告己○○辯稱：於僱用被告乙○○○時、每日營業之際，及每於端菜加注酒精膏之前，均有充
    分告知及訓練被告乙○○○正確安全使用方式及注意事項，
    故無過失可言云云；被告乙○○○辯稱：該日清蒸魚是第一
    道菜，即使用溫熱爐內裝酒精膏，之後繼續上菜，因被害人
    所坐該桌已吃完清蒸魚，乃收走清蒸魚盤子，留下該溫熱爐
    在桌上，嗣因上第八道菜「清蒸螃蟹」需要用到該溫熱爐，
    是經確認該爐火已經熄滅之情況下，才注入酒精膏，注入完
    畢後，將剩餘之酒精膏放回身後牆壁之櫃子內，然後再以火
    柴點火引燃溫熱爐之酒精膏，再轉身端盛裝螃蟹之盤子欲放
    在溫熱爐上，未料轉身即看見該溫熱爐已隨桌上之旋轉盤轉
    至被害人前面，被害人頭髮竟然著火，被告乙○○○即幫忙
    拍打告訴人頭髮上的火勢，並隨被害人至洗手間卻提水滅火
    ，但未知何故被告乙○○○竟昏倒在洗手間內，是被告就本
    件，並無過失可言云云。經查：
  (一)被告己○○係設於屏東縣琉球鄉○○村○○路160 號「真饌
    海鮮樓」之負責人，乙○○○則於93年5 月間起即受僱於己○○擔任服務生，從事端菜、收拾碗盤並負責對酒精爐之菜
    肴添加酒精膏之工作等情，業據被告2 人於偵查中及本院審
    理時坦承不諱。
  (二)本件因被害人所坐該桌之清蒸魚吃到一半，因溫熱爐爐火即
    將熄滅，即由該桌之人告知被告乙○○○添加酒精膏乙節，
    業據證人即被害人丙○○及證人丁○○於本院95年4 月26日
    審理時證述明確。
  (三)又被告乙○○○並未摸該溫熱爐之溫度，即直接到入酒精膏
    ，火勢即順著酒精膏竄上來，被告乙○○○乃將酒精膏往丙○○的方向丟在桌子上，接著丙○○胸口的衣服及頭髮著火
    乙情，亦據證人丁○○於本院上開審理時證述明確，參以卷
    存被害人所受傷害之照片，該傷疤係呈小塊、點狀散佈而非
    大面積之片狀燒傷，可信係被告乙○○○將正在竄燒之酒精
    膏瓶丟擲至丙○○前之餐桌，造成燃燒之酒精膏噴濺至丙○○前胸衣服及頭髮而引起之燒傷，故證人丁○○上開證述應
    為可採。
  (四)證人丙○○受有顏面、頸部、右前胸及雙手臂二度燒傷（15
    % 體表面積），並因而合併多處疤痕增生等傷害乙節，有卷
    存高雄醫學大學附設中和紀念醫院93年12月15日之診斷證明
    書可稽。
  (五)按酒精膏係燃點低之燃料，於低溫即易燃燒，又因係液體且
    具粘稠性，若是倒入高溫或火種處，則有發生火苗順勢而上
    、進而點燃容器內大量酒精膏而發生爆炸之風險，此為日常
    生活之一般常識，而為一般具有通常知識之人所得知悉，從
    而，在餐飲業於添加酒精膏前，必須先確定溫熱爐內之爐火
    已完全熄滅、冷卻，並將該溫熱爐自餐桌移走至工作檯後，
    再予以添加酒精膏並點火，以避免火勢竄燒而燒及客戶。此
    既為被告乙○○○擔任上餐廳服務生所應注意之事項，而依
    當時情形，客觀上亦無不能注意之情事，竟未確認該溫熱爐
    之爐火是否已經熄滅，即冒然到入酒精膏，致火勢順著酒精
    膏竄燒上來，被告乙○○○亦未以滅火設備滅火，竟將著火
    之酒精膏往丙○○的方向丟擲至桌上，使燃燒之酒精膏噴濺
    至被害人胸前衣服及頭髮而引起燃燒，造成被害人受有上開
    傷害，被告乙○○○確有違反上開注意義務並因此肇禍，其
    有過失，已甚明確。
  (六)次按酒精膏係乙醇，屬引火性液體之危險物，此有行政院勞
    工委員會依勞工安全衛生法第7 條規定訂定之危險物及有害
    物通識規則第2 條所定附表1 中壹之四(三)訂有明文。又雇主
    對新僱勞工須依實際需要排定安全衛生教育訓練，課程包括
    勞工安全衛生概念、安全衛生工作守則、標準作業程序、消
    防及急救常識暨演練等事項，且對使用危險物之勞工，其安
    全教育訓練時數不得少於3 小時，對使用危險物者，應增列
    3 小時，此行政院勞工委員會依勞工安全衛生法第23條第2
    項規定訂定之勞工安全衛生教育訓練規則第13條之附表11亦
    訂有明文。經查，本件證人即共同被告乙○○○於本院審理
    時證述，有關被告己○○所施以安全衛生教育訓練內容，大
    致為「酒精膏不能加太多」、「他拿爐子教我們說要等到火
    息了才能加酒精膏」、「（問：如何看爐子的火熄了？）我
    是用眼精看。己○○是有跟我說用手摸。」「（問：己○○
    有跟你講要在那裏加？）沒有。」、「（問：客人吃到一半
    要加酒精膏如何加？）我們一般就在客人用餐的餐桌加。」
    等語（見本院95年4 月26日言詞辯論筆錄），可知被告己○○並未正確告知應將溫熱爐自餐桌移走至工作檯後，再予以
    添加酒精膏並點火之程序；且以證人即共同被告乙○○○上
    開處理本件著火酒精膏及所述對被害人燒傷後之急救情形，
    亦可見被告己○○並未對證人乙○○○施以消防及急救常識
    暨演練之安全衛生教育訓練，應可認定。至於證人戊○○雖
    於本院95年4 月26日審理時述被告己○○有對證人乙○○○
    施以勞工安全衛生教育訓練等情，然證人戊○○亦證述「我
    有看到我母親在教她，我是大約看到，詳細內容我不知道」
    等語，是證人戊○○既不知詳細之內容，則其所陳述有關勞
    工安全衛生教育訓練之內容，應係事後臆測之詞，自難作為
    被告己○○有利之認定。
  (七)另按稱重傷者，謂左列傷害：一毀敗一目或二目之視能。二
    毀敗一耳或二耳之聽能。三毀敗語能、味能或嗅能。四毀敗
    一肢以上之機能。五毀敗生殖之機能。六其他於身體或健康
    ，有重大不治或難治之傷害，刑法第10條第4 項定有明文。
    又刑法第10條第4 項第6 款所謂其他於身體或健康有重大不
    治或難治之傷害，係指傷害重大，且不能治療或難於治療者
    而言（最高法院29年度上字第68 5號判例參照）。被害人所
    受如事實欄所載之傷害即顏面、頸部、右前胸及雙手臂二度
    燒傷（15% 體表面積），並因而合併多處疤痕增生之傷害，
    經本院向財團法人私立高雄醫學大學附設中和紀念醫院函詢
    ，該院認為「修疤手術能局部改善疤痕攣縮及部分美觀，需
    持續按摩、復健及彈性衣疤痕壓迫才能改善美觀及防止關節
    攣縮。可再進行修疤手術改善局部疤痕，但無法恢復受傷前
    之美觀皮膚等語，有卷存該院94年11月8 日高醫附秘字第09
    40003312號函可資證明，本院參酌卷內之被害人受傷情形照
    片，可信被害人所受之傷害已對其身體及心理健康有重大的
    影響；又皮膚除具有排汗、保暖等功能外，亦具有美觀之功
    能，是依上開說明被害人所害之傷害，既使進行修疤手術，
    亦無法恢復受傷前之美觀皮膚，可認被害人所受之傷害確屬
    刑法第10條第4 項第6 款所謂之重傷害，要無可疑。
  (八)另被告2 人之上開過失行為與被害人所受之上開傷害間，有
    相當之因果關係，亦無疑義，是本件事證明確，被告2 人犯
    行應可認定。
三、被告己○○係真饌海鮮樓之負責人，被告乙○○○則受僱於
    被告己○○為外場服務生，二人均為從事業務之人，是核被
    告己○○、乙○○○所為，均係犯刑法第284 條第2 項後段
    之業務過失傷害人致重傷罪。本院審酌被告過失程度極重、
    對被害人身心均造成難以回復之傷害，且犯後均仍否認犯行
    態度不佳，自應受相當之刑事非難，惟念及被告己○○已支
    付被害人部分醫療費用，且被告己○○之女即證人甲○○○
    於被害人受傷住院期間及出院後2 個月，為其母親己○○照
    顧被害人，業據證人甲○○○於本院審理時，證述明確，及
    其他等一切情狀，均量處如主文所示之刑，並諭知易科罰金
    折算標準以示懲戒。
四、據上論斷，應依刑事訴訟法第299 條第1 項前段，刑法第28
    4 條第2 項後段，罰金罰鍰提高標準條例第1 條前段、第2
    條，判決如主文。
本案經檢察官潘國威到庭執行職務。
中    華    民    國    95    年    5     月    10    日
                  刑事第一庭  審判長法  官  潘正屏
                                    法  官  羅培毓
                                    法  官  曾吉雄
以上正本證明與原本無異。
如不服本判決應於收受本判決送達後十日內向本院提出上訴書狀，
其未敘述上訴理由者，並得於提起上訴後十日內向本院補提理由
書狀（均須按他造當事人之人數附繕本）「切勿逕送上級法院」
                                    書記官  潘美碧
中    華    民    國    95    年    5     月    10    日
本件論罪科刑法條
刑法第284條：
因過失傷害人者，處 6 月以下有期徒刑、拘役或 500 元以下罰
金，致重傷者，處1 年以下有期徒刑、拘役或500 元以下罰金。
從事業務之人，因業務上之過失傷害人者，處 1 年以下有期徒刑
、拘役或1 千元以下罰金，致重傷者，處 3 年以下有期徒刑、
拘役或2 千元以下罰金。


司法院資訊處製作；財團法人民間司法改革基金會備份。
